【裁判字號】    99,易,2004
【裁判日期】    990825
【裁判案由】    詐欺
【裁判全文】
臺灣臺中地方法院刑事判決              99年度易字第2004號
公  訴  人  臺灣臺中地方法院檢察署檢察官
被      告  甲○○
上列被告因詐欺案件，經檢察官提起公訴（99年度偵緝字第1070
號），本院判決如下：
    主    文
甲○○幫助意圖為自己不法之所有，以詐術使人將本人之物交付
，處有期徒刑參月，如易科罰金，以新台幣壹仟元折算壹日。
    犯罪事實
一、甲○○預見一般人使用他人金融帳戶，常與財產犯罪具有密
    切關係，可能利用他人金融帳戶作為取得贓款之工具，並掩
    飾不法犯行，其雖無提供帳戶幫助他人犯罪之確信，仍因積
    欠綽號「小李」之不詳姓名成年人及乙○○各新台幣（下同
    ）3萬元、2萬元，綽號「小李」之不詳姓名成年人要求甲○○提供金融帳戶供其朋友使用，並允諾以此抵銷債務，且願
    代為償付積欠乙○○之借款，竟基於縱若有人持之犯罪亦不
    違背其本意之幫助犯意，於民國98年10月底某日，以向朋友
    調錢清償借款為由，請乙○○提供其所申設臺北富邦商業銀
    行臺中分行帳戶之帳號000000000000號，隨後在臺中市○○
    路某泡沬紅茶店，將乙○○所有前開帳戶之帳號告知綽號「
    小李」之不詳姓名成年人。綽號「小李」之不詳姓名成年人
    或所屬詐欺集團成員，取得乙○○所有前開帳戶資料後，即
    意圖為自己不法之所有，於同年11月2日，假裝係丁○○之
    朋友陳金雄，利用0000000000號行動電話門號與丁○○聯絡
    ，佯稱其急需用錢，欲向丁○○借款，使丁○○信以為真，
    答應同年11月4日工程款下來出借，迨至同年11月4日9時許
    ，綽號「小李」之不詳姓名成年人或所屬詐欺集團成員乃提
    供乙○○所有前開帳戶之帳號予丁○○，丁○○因而陷於錯
    誤，於同日15時15分許，前往台北富邦商業銀行木新分行將
    現金4萬5000元存入乙○○所有前開帳戶。事後甲○○再依
    綽號「小李」之不詳姓名成年人指示，要求乙○○確認入帳
    金額，並扣除其積欠之2萬元，向乙○○收取餘款2萬5000元
    後，持至同上泡沬紅茶店轉交予綽號「小李」之不詳姓名成
    年人。嗣丁○○發現受騙報警處理，而為警循線查獲。
二、案經台中市警察局第一分局報請台灣台中地方法院檢察署檢
    察官偵查起訴。
    理    由
一、按被告以外之人於審判外之陳述，雖不符刑事訴訟法第159
    條之1至第159條之4之規定，而經當事人於審判程序同意作
    為證據，法院審酌該言詞陳述或書面陳述作成時之情況，認
    為適當者，亦得為證據；當事人、代理人或辯護人於法院調
    查證據時，知有刑事訴訟法第159條第1項不得為證據之情形
    ，而未於言詞辯論終結前聲明異議者，視為有前項之同意，
    刑事訴訟法第159條之5定有明文。本件被害人丁○○及證人
    乙○○於警詢中之供述，被告甲○○在本院審理時表示無意
    見，且未於言詞辯論終結前就證據能力方面聲明異議，本院
    審酌各該警詢筆錄之製作，復未發現有何違法不當或瑕疵，
    認為均適當得作為證據使用，先予敘明。
二、訊據被告甲○○固坦承提供乙○○所有前開臺北富邦商業銀
    行臺中分行帳戶之帳號予綽號「小李」之不詳姓名成年人，
    以抵銷其積欠「小李」之債務3萬元，事後並依「小李」之
    指示要求乙○○確認入帳金額，扣除其積欠之2萬元，向乙○○取得餘款2萬5000元後轉交予「小李」等事實，惟否認
    有幫助詐欺取財犯行，辯稱「小李」表示將帳戶借其朋友匯
    款，即可抵銷伊欠「小李」之3萬元，另伊欠乙○○之2萬元
    ，亦可從中扣除，伊不知「小李」會利用乙○○之帳戶行騙
    云云。惟查被害人鄭德係於上揭時間，接獲自稱其朋友陳金
    德之詐騙電話，因而陷於錯誤，將現金4萬5000元存入乙○○所有前開帳戶等情，業據被害人丁○○於警詢時指訴綦詳
    ，並有被害人丁○○提出之臺北富邦商業銀行存摺類存款存
    入存根影本及乙○○所有前開帳戶開戶資料、交易明細表附
    卷可稽。而被告係以向朋友調錢清償借款為由，請乙○○提
    供其所有前開帳戶之帳號，事後並要求乙○○確認入帳金額
    ，扣除其積欠之2萬元後，向乙○○收取餘款2萬5000元一節
    ，亦經證人乙○○於警詢中證述無訛，可見被告將乙○○所
    有前開帳戶資料告知「小李」後，該帳戶確已遭「小李」或
    所屬詐欺集團成員利用，作為取得詐欺取財犯罪所得之工具
    。被告原積欠「小李」及乙○○各3萬元、2萬元之債務，僅
    因提供乙○○所有前開帳戶資料予「小李」，事後並依「小
    李」之指示，要求乙○○確認入帳金額，扣除其積欠之2萬
    元後，向乙○○收取餘款2萬5000元轉交予「小李」，即享
    有免除各該債務之報酬，復未能提供「小李」之真實姓名、
    年籍以供查證，顯然悖離一般社會之經驗法則。被告為57年
    2月17日出生之成年人，具有相當之社會經驗，對於「小李
    」何以須要其提供金融帳戶予朋友匯款，豈能無疑？且坊間
    新聞媒體，對於不肖犯罪集團，經常利用搜購之他人金融帳
    戶，作為取得詐欺取財犯罪所得款項之工具，亦多所報導，
    被告對此應知之甚詳，竟仍將乙○○所有前開帳戶資料提供
    予「小李」，致被害人丁○○因而受騙將現金4萬5000元存
    入乙○○所有前開帳戶，事後並依「小李」之指示，要求乙○○確認入帳金額，收取餘款2萬5000元轉交「小李」，其
    自具有幫助「小李」或所屬詐欺集團成員犯詐欺取財罪之不
    確定故意。本件事證明確，被告所辯無非飾卸之詞，不足採
    信，其上揭幫助詐欺取財犯行已堪認定。
三、按刑法上之故意，以行為人對於構成犯罪之事實，包括犯罪
    客體、行為、結果等均有具體確定認識，並有意使其發生者
    為確定故意，而行為人對於構成犯罪之事實，雖無具體確定
    認識，然已預見其發生，而其發生不違背其本意者，則為不
    確定故意。又行為人基於幫助他人犯罪之意思，為促成他人
    犯罪而為犯罪構成要件以外之行為，為幫助犯。本件被告預
    見一般人使用他人金融帳戶，常與財產犯罪具有密切關係，
    可能利用他人金融機構帳戶作為取得贓款之工具，並掩飾不
    法犯行，仍將乙○○所有前開帳戶之帳號提供予綽號「小李
    」之不詳姓名成年人，作為「小李」或所屬詐欺集團成員取
    得詐欺取財犯罪所得款項之工具，事後並依「小李」之指示
    ，要求乙○○確認入帳金額，取得餘款2萬5000元轉交「小
    李」，此既不違背其當初提供乙○○所有前開帳戶資料之本
    意，且所參與提供詐欺取財工具及事後依指示向乙○○收取
    餘款，均為詐欺取財罪構成要件以外之行為，對此詐欺取財
    犯行施以助力，應以詐欺取財罪之幫助犯論之。核被告所為
    ，係犯刑法第30條第1項前段、第339條第1項之幫助詐欺取
    財罪。被告係幫助「小李」或所屬詐欺集團成員犯詐欺取財
    罪，為幫助犯，應依刑法第30條第2項規定，按正犯之刑減
    輕之。本件並無積極證據足資證明被告與「小李」或所屬詐
    欺集團成員間，有何詐欺取財之具體謀議，其所參與部分又
    係詐欺取財罪構成要件以外之行為，檢察官認被告應成立詐
    欺取財罪之正犯，尚有未洽，附予說明。爰審酌被告將乙○○所有前開帳戶資料提供予「小李」，作為取得詐欺取財犯
    罪所得之工具，事後並依「小李」指示，收取餘款2萬5000
    元轉交「小李」，危害社會治安、金融秩序，並影響犯罪查
    緝工作，被害人丁○○因受騙存入現金4萬4000元至乙○○
    所有前開帳戶，被告未直接參與詐欺取財之實行，責難性較
    小，事後否認犯行，迄未賠償被害人丁○○損害等一切情狀
    ，處以如主文所示之刑，並諭知易科罰金之折算標準。
據上論斷，應依刑事訴訟法第299條第1項前段，刑法第339條第1
項，第30條第1項前段、第2項、第41條第1項前段，刑法施行法
第1條之1第1項、第2項前段，判決如主文。
本案經檢察官丙○○到庭執行職務。
中    華    民    國    99    年     8    月    25    日
                  刑事第二庭  審判長法  官  曾佩琦
                                    法  官  郭德進
                                    法  官  鍾堯航
以上正本證明與原本無異。
如不服本判決應於收受判決後10日內向本院提出上訴書狀，並應
敘述具體理由；其未敘述上訴理由者，應於上訴期間屆滿後20日
內向本院補提理由書（均須按他造當事人之人數附繕本）「切勿
逕送上級法院」。
                                    書記官  吳淑願
中    華    民    國    99    年    8     月    25    日
附錄本案論罪科刑法條全文
刑法第339條第1項：
意圖為自己或第三人不法之所有，以詐術使人將本人或第三人之
物交付者，處五年以下有期徒刑、拘役或科或併科一千元以下罰
金。

司法院資訊處製作；財團法人民間司法改革基金會備份。
